臺灣高等法院刑事裁定
111年度毒抗字第241號
抗  告  人  
即  被  告  林粸鋒（原名林瑞奇）




                    （現於法務部○○○○○○○○附設勒戒所觀察、勒戒中）
上列抗告人因違反毒品危害防制條例案件，不服臺灣臺北地方法
院111年度毒聲字第21號，中華民國111年1月7日裁定（聲請案號
：臺灣臺北地方檢察署110年度毒偵字第2317、3653號、110年度
撤緩毒偵字第245號、111年度聲觀字第4號），提起抗告，本院
裁定如下：
    主  文
抗告駁回。                                             
    理  由
一、原裁定意旨略以：抗告人即被告林粸鋒（原名林瑞奇，下稱
    抗告人）基於施用第二級毒品之犯意，分別為下列行為：㈠
    於民國109年7月19日凌晨零時許，在臺北市○○區○○路000號
    沐蘭旅館618號房間內，施用第二級毒品大麻1次；㈡於110年
    4月26日11時8分臺灣臺北地方檢察署（下稱臺北地檢署）觀
    護人室對其採尿往前回溯72小時內（應更正為12日內），即
    上開案件經檢察官為緩起訴處分命戒癮治療期間內，在不詳
    地點，施用大麻1次；㈢於110年9月27日11時42分，於臺北地
    檢署觀護人室對其採尿往前回溯72小時內（應更正為12日內
    ），在不詳地點，施用大麻1次等情，業據被告就上開㈠之犯
    行坦承，且有與前揭㈠㈡㈢犯行相關之採尿紀錄、驗尿報告可
    佐。而於本案前3年內並無經觀察、勒戒之紀錄，是認本件
    聲請於法相合，依毒品危害防制條例第20條第1項及觀察勒
    戒處分執行條例第3條第1項規定，裁定令抗告人入勒戒處所
    觀察、勒戒等語。
二、抗告意旨略以：本件檢察官向法院聲請觀察、勒戒前以及原
    審裁定之前，抗告人未有機會陳述下列意見，㈠抗告人於110
    年4月26日上午9時30分方至醫院進行驗尿檢驗，結果呈陰性
    反應，即於同日10時30分前往地檢署報到採尿，中間未再施
    用大麻，結果卻呈陽性反應，則抗告人是否確有施用大麻，
    已有疑慮；㈡110年9月29日是相信友人而誤吸大麻電子菸，
    意識到可能誤吸之後，以後也沒再用過；㈢以抗告人現職收
    入，有負擔戒癮治療費用之能力及意願，於緩起訴處分期間
    ，除上開兩次驗尿外，其餘驗尿結果皆呈陰性，且家中尚有
    高齡父母待扶養，抗告人乃家中唯一經濟來源，入所執行對
    家中經濟狀況造成極大影響，亦使工作易失，或影響往後工
    作機會與待遇，對抗告人此等素行尚為良好，當初因一時好
    奇、放鬆之目的而施用大麻之偶然犯罪情形，可能因入所接
    觸長期犯罪或犯罪經驗較多著而近墨者黑，反倒貽害自己且
    不利社會治安，衍生更多社會問題，故請撤銷原裁定，評估
    抗告人是否有戒癮治療等替代方案之可能性等語。
三、按109年1月15日修正公布、同年7月15日施行之毒品危害防
    制條例第20條第3項規定，犯第10條之罪於觀察、勒戒或強
    制戒治執行完畢釋放後，3年後再犯第10條之罪者，適用本
    條前2項之規定。上開所謂「3年後再犯」，只要本次再犯（
    不論修正施行前、後）距最近1次觀察、勒戒或強制戒治執
    行完畢釋放，已逾3年者，即該當之，不因其間有無犯第10
    條之罪經起訴、判刑或執行而受影響（最高法院109年度台
    上大字第3826號主文參照）。次按現行毒品危害防制條例第
    24條第1項，採行「觀察、勒戒」與「緩起訴之戒癮治療」
    並行之雙軌模式。「觀察、勒戒」程序，係針對受處分人所
    為保安處分，目的在戒除行為人施用毒品身癮及心癮，以達
    教化與治療之目的，其立法意旨在幫助施用毒品者戒毒，性
    質上為一療程，而非懲罰，並屬強制規定；「緩起訴之戒癮
    治療」，係由檢察官審酌個案情形，依毒品危害防制條例第
    24條規定，改以緩起訴處分方式轉介施用毒品者前往醫療院
    所治療。是否給予被告為附命完成戒癮治療之緩起訴處分，
    事屬刑事訴訟法第253條之1第1項及第253條之2第1項第6款
    特別賦予檢察官之職權，並無「緩起訴之戒癮治療」應優先
    於「觀察、勒戒」之強制規定，除檢察官審酌個案情形，依
    同條例第24條第1項為附命完成戒癮治療之緩起訴處分外，
    凡經檢察官聲請法院裁定將被告送勒戒處所觀察、勒戒者，
    法院僅得就其聲請審查被告是否有施用毒品之行為，以及被
    告是否為「初犯」或「3年後再犯」而為准駁之裁定，並無
    自由斟酌改以其他方式替代或得以其他原因免予執行之權，
    法院原則上應尊重檢察官職權之行使，僅就檢察官之判斷有
    無違背法令、事實認定有誤或其他重大明顯瑕疵，予以有限
    之低密度審查。
四、經查：
　㈠抗告人業經到庭陳述抗告意旨如前開二所載，先予敘明。而
    其分別於上揭一㈠㈡㈢所載時、地施用第二級毒品大麻之事實
    ，抗告人已於警詢、偵訊就一㈠犯行自白（毒偵2479卷第6至
    7頁、第74頁背面），且如前開一㈠㈡㈢所示各次犯行，均採集
    其尿液送鑑驗，結果確呈大麻代謝物陽性反應等節，有臺北
    市政府警察局偵辦毒品案件尿液檢體委驗單、臺北地檢署施
    用毒品犯尿液檢體監管紀錄表(第一聯)、(第三聯)、施用毒
    品犯採尿報到編號表、程序確認單、台灣尖端先進生技醫藥
    股份有限公司109年8月4日中山-24、100年5月14日北檢-17
    、100年10月15日北檢-12濫用藥物檢驗報告等事證相符（毒
    偵2479卷第59至61頁、毒偵2317卷第3至6頁《濫用藥物檢驗
    報告未編頁碼》、毒偵3653卷第3至6頁《濫用藥物檢驗報告未
    編頁碼》）在卷可憑。是抗告人就犯行一㈠犯行之自白與事實
    相符，與犯行一㈡㈢所示之客觀事實，均堪先予認定。
  ㈡抗告意旨雖否認一㈡犯行，另辯稱一㈢部分係誤吸。惟查：
　　⒈被告於109年4月26日11時8分至觀護人室報到並採集尿液送
      驗，所採尿液確為其本人排放並親自簽名捺印等情，有臺
      北地檢署施用毒品犯採尿報到編號表、「採尿人員應依下
      列程序採及售驗者之尿液」程序確認單可稽（毒偵2317卷
      第4至5頁），可認該採尿流程符合法定程序。又被告親自
      排放之尿液經送台灣尖端公司以酵素免疫分析法（EIA）
      及氣相層析質譜儀分析法（GC/MS ）分別進行初步篩檢及
      確認檢驗之結果，其尿液呈大麻代謝物陽性反應，閾值達
      19ng/mL超出判定陽性閾值15ng/mL一情，有臺灣臺北地方
      檢察署施用毒品犯尿液檢體監管紀錄表（檢體編號：0000
      00000）、台灣尖端先進生技醫藥股份有限公司110年5月1
      4日濫用藥物檢驗報告可查（毒偵2317卷第6頁至未編頁碼
      之次頁）。參以大麻毒品施用後於尿液中可檢出其代謝物
      之時間，受施用劑量及頻率、施用方式、飲用水多寡、個
      人體質及其代謝情況、檢測方法、判定閾值等因素有關，
      依據The Forensic Pharmacology of Drugs of Abuse一
      書記述，人體吸食16至36毫克或靜脈注射5毫克之低或中
      劑量大麻，其尿液以氣相層析質譜法檢測大麻代謝物─甲
      酸-四氫大麻酚（THCCOOH），持續可檢出之時限可達12天
      ；又所謂「偽陽性」係指尿液中不含某成分，而檢驗顯示
      含有該成分之現象，而尿液初步篩檢採用免疫學法，因結
      構類似之成分亦可能產生反應，而呈「偽陽性」，但初步
      篩檢陽性檢體再以氣相層析質譜儀法進行確認檢驗，不致
      有「偽陽性」結果等情，有行政院衛生署管制藥品管理局
      97年12月15日管檢字第0970012493號、97年1月21日管檢
      字第0970000579號函在卷（本院卷第47、49頁）可查，是
      認尿液中呈大麻代謝物陽性反應，雖無法精確推算施用時
      間距採集尿液時間之長短，惟依上述資料推斷最長可能不
      會超過12日。基此，堪認抗告人之尿液檢體既經以酵素免
      疫分析法進行初步檢驗，復經以氣相層析質譜儀進行確認
      檢驗，而均呈陽性反應，足認被告為觀護人採尿時回溯12
      日內（聲請書誤繕為72小時）之某日、時，確有在不詳處
      所，以不詳方式施用第二級毒品大麻無誤。查抗告人於11
      0年4月26日11時8分，採集尿液檢體後，送請台灣尖端先
      進生技醫藥股份有限公司，係以EIA酵素免疫分析法進行
      初步檢驗，又以GC/MS氣相層析質譜儀法進行確認檢驗，
      結果均呈大麻進入人體代謝後之大麻代謝物陽性反應，且
      在確認檢驗之後尿液之大麻代謝物濃度達19ng/mL一節，
      有前引之濫用藥物檢驗報告可佐，足認抗告人於上開時、
      地，確有施用第二級毒品大麻1次之情形，應可認定。因
      此，抗告人否認有一㈡所示施用大麻，犯行顯不可採。
　　⒉抗告人於110年9月27日11時42分，於臺北地檢署觀護人室
      接受採尿送驗結果，有第二級毒品大麻代謝物之陽性反應
      之客觀事實，已如前述，且依其檢驗報告顯示（毒偵3653
      卷第6頁次頁未標明頁碼），尿液含大麻代謝物之濃度為2
      06ng/mL，超出閾值15ng/mL達10倍以上，顯非單純誤吸或
      不知情而吸食所造成。況未提出任何事證以供調查審認，
      執稱因過失而吸食友人所提供含有大麻成分之香菸云云，
      亦不足採。
　　⒊被告前因犯有一㈠所示時、地施用大麻一案，經臺北地檢署
      檢察官於109年9月3日以109年度毒偵字第2479號為附命完
      成戒癮治療之緩起訴處分確定，緩起訴期間2年（自109年
      9月28日起至111年9月27日止），惟被告於上開緩起訴戒
      癮治療期間內，於一㈡所示之110年4月26日，經臺北地檢
      署觀護人通知採尿，尿液送鑑驗結果大麻代謝物陽性反應
      ，而違反預防再犯所為之命令，然因念其於緩起訴處分期
      間，均有配合相關追蹤輔導、驗念、各式治療，復念其身
      為醫護人員，以當前新冠肺炎疫情嚴峻，綜合考量後，暫
      緩予以撤銷緩起訴等情，有檢察官110年6月15日簽可參（
      110撤緩201卷第13頁），抗告人卻於一㈢所示之110年9月2
      7日，經臺北地檢署觀護人通知採尿送驗後，呈大麻代謝
      物陽性反應之結果，再度違反預防再犯所為之命令，故檢
      察官於110年11月3日以110年度撤緩字第333號撤銷前開緩
      起訴處分，而未完成戒癮治療，並於前案紀錄上註記為「
      履行未完成」結案等情，有上開撤銷緩起訴處分書、本院
      被告前案紀錄表附卷可查，堪認抗告人前經檢察官為緩起
      訴處分部分，未能完成戒癮治療之療程，事實上無法等同
      於「觀察、勒戒或強制戒治」執行完畢釋放之處遇，則於
      緩起訴處分撤銷後，回復為未經緩起訴處分前之狀態，參
      以被告復未曾於3年內接受過觀察、勒戒或強制戒治，檢
      察官自得審酌個案情形，依法裁量決定聲請法院裁定觀察
      、勒戒，或逕為附命完成戒癮治療之緩起訴處分。且因此
      乃檢察官裁量權之行使，本院自應予以尊重，是凡經檢察
      官聲請法院裁定將被告送勒戒處所觀察、勒戒者，法院僅
      得就其聲請審查抗告人是否有施用毒品之行為，以及是否
      為「初犯」或為觀察、勒戒、強制戒治執行完畢後一定期
      間再犯而為准駁之裁定，並無自由斟酌以其他方式替代，
      或得以其他原因免予執行之權。從而本件抗告人既經檢察
      官偵查後，擇取向法院聲請裁定觀察、勒戒，核無違背法
      令、認定事實違誤或有其他重大明顯之瑕疵，檢察官之聲
      請應屬有據，自應准許。
　  ⒋至於抗告人以交友、工作、家庭因素為由提起本件抗告，非屬是否應裁定令入觀察、勒戒處所施以觀察、勒戒所需考量之因素，已如前述，自不能執為免除觀察勒戒處分之理由，是抗告意旨請求免予觀察、勒戒，另為戒癮治療，尚非有據。
五、綜上，原裁定以抗告人確有施用第二級毒品犯行，因而依檢
    察官之聲請，裁定令抗告人入勒戒處所觀察、勒戒，並無違
    誤。抗告意旨猶執前詞指摘原裁定不當，為無理由，應予駁
    回。
據上論斷，應依刑事訴訟法第412條，裁定如主文。　
中　　華　　民　　國　　111 　年　　3 　　月　　18　　日
                  刑事第十三庭  審判長法　官  洪于智
                                      法　官  黃惠敏 
                                      法　官  黃玉婷
以上正本證明與原本無異。
不得再抗告。
                                      書記官  傅國軒
中　　華　　民　　國　　111 　年　　3 　　月　　18　　日